臺灣臺東地方法院刑事判決　　　　　　　　96年度訴字第37號
公　訴　人　臺灣臺東地方法院檢察署檢察官
被　　　告　甲○○
上列被告因偽造文書案件，經檢察官提起公訴（95年度偵字第24
9號），被告於準備程序中就被訴事實為有罪之陳述，經本院合
議庭裁定進行簡式審判程序，並判決如下：
    主  文
甲○○連續行使偽造私文書，足以生損害於他人，處有期徒刑肆
月，如易科罰金，以銀元參佰元即新臺幣玖佰元折算壹日。如附
表所示支票背面偽造之「王偆吉」之署押參枚均沒收。
    事  實
一、甲○○於民國93年間向丁○○借款新臺幣（下同）300,000
    元，嗣因甲○○無力清償借款，雙方遂協議由甲○○交付如
    附表所示支票，供作借款緩期清償之擔保。甲○○明知乙○○未授權其以「王偆吉」之名義背書，竟基於偽造文書並進
    而行使之概括犯意，連續於如附表所示之支票發票日，在丁○○位於臺東縣四維路2段13巷20號住處，偽造「王偆吉 」
    之署押各一枚於其所交付如附表所示之支票背面，用以表示
    背書擔保付款之意，旋即於如附表所示支票發票日，在上址
    將如附表所示支票交付予丁○○，足生損害於乙○○及丁○○。嗣因甲○○未按期清償，丁○○乃請求背書人乙○○清
    償票款，乙○○否認參與前開借款或本票上背書等情，始悉
    上情。
二、案經乙○○訴請臺東縣警察局移送臺灣臺東地方法院檢察署
    檢察官偵查起訴。
    理  由
一、本件被告甲○○所犯為刑法第216條、第210條之罪，核屬刑
    事訴訟法第273條之1第1項所定死刑、無期徒刑、最輕本刑
    為3年以上有期徒刑以外之罪，亦非高等法院管轄之第一審
    案件，而被告於本院行準備程序中就被訴事實為有罪之陳述
    ，經告知被告簡式審判程序之旨並聽取當事人意見後，本院
    合議庭裁定由受命法官獨任進行簡式審判程序，合先敘明。
二、右揭事實業據被告甲○○於警詢、偵查及本院審理時均供承
    不諱，核與告訴人乙○○於警詢、偵查及本院審理中指述之
    情節相符，並經證人丁○○於警詢中證述綦詳，復有如附表
    所示之支票正反面影本共6紙附卷可資佐證，堪認被告之自
    白核與事實相符，自得採為論罪之依據。本件事證已臻明確
    ，被告右開犯行洵堪認定，應依法論科。
三、查被告行為後，刑法於94年1月7日修正通過、於94年2月2日
    公布，定於95年7月1日施行，其中刪除刑法第56條之規定。
    按行為後法律有變更者，適用行為時之法律，但行為後之法
    律有利於行為人者，適用最有利於行為人之法律，現行刑法
    第2條第1項定有明文。此條規定乃與刑法第1條罪刑法定主
    義契合，而貫徹法律禁止溯及既往原則，係規範行為後法律
    變更所生新舊法律比較適用之準據法，是刑法第2條本身雖
    經修正，但刑法第2條既屬適用法律之準據法，本身尚無比
    較新舊法之問題，應一律適用裁判時之現行刑法第2條規定
    以決定適用之刑罰法律，先予辨明。又以本次刑法修正之比
    較新舊法，應就罪刑有關之共犯、未遂犯、想像競合犯、牽
    連犯、連續犯、結合犯，以及累犯加重、自首減輕暨其他法
    定加減原因（如身分加減）與加減例等一切情形，綜其全部
    罪刑之結果而為比較，至於沒收等從刑，應附屬於主刑，除
    法律有特別規定者外，依主刑所適用之法律，最高法院95年
    5月23日著有95年度第8次刑庭會議決議可資參照。經查：刑
    法第56條連續犯之規定業於94年2月2日修正公布刪除，是於
    新法修正施行後，被告前後行使偽造文書之行為，即須分論
    併罰。此刪除雖非犯罪構成要件之變更，但顯已影響行為人
    刑罰之法律效果，自屬法律有變更，依新法第2條第1項規定
    ，比較新、舊法結果，仍應適用較有利於被告之行為時法律
    即舊法論以連續犯（最高法院95年度第8次刑事庭會議決議
    參照）。
四、核被告甲○○所為，係犯刑法第216條、第210條之行使偽造
    私文書罪。被告偽造「王偆吉」之署押於如附表所示之支票
    背面，係屬偽造私文書之部分行為，不另構成偽造署押之罪
    ；另其偽造私文書並進而行使，該偽造私文書之低度行為應
    為行使之高度行為所吸收，亦不另論罪，最高法院著有69年
    臺上字第695號判例可參。被告先後多次行使偽造文書犯行
    ，時間緊接，罪名與犯罪構成要件相同，顯係基於概括犯意
    而為，應依修正前刑法第56條連續犯之規定論以一罪，並加
    重其刑。爰審酌被告之犯罪動機係為擔保借款之緩期清償，
    始為本件犯行，其犯罪手段係於支票背面偽簽其友人乙○○
    之署押，其犯罪對乙○○及丁○○所生損害，及犯後尚能坦
    承犯行，態度良好等一切情狀，量處如主文所示之刑。按被
    告於犯罪時之刑法第41條第1項前段規定：「犯最重本刑為
    五年以下有期徒刑以下之刑之罪，而受六個月以下有期徒刑
    或拘役之宣告，因身體、教育、職業、家庭之關係或其他正
    當事由，執行顯有困難者，得以一元以上三元以下折算一日
    ，易科罰金。」又被告行為時之易科罰金折算標準，修正前
    罰金罰鍰提高標準條例第2條前段（現已刪除）規定，就其
    原定數額提高為100倍折算1日，則本件被告行為時之易科罰
    金折算標準，如以銀元300元折算1日，經折算為新臺幣後，
    應以新臺幣900元折算為1日。惟95年7月1日修正公布施行之
    刑法第41條第1項前段則規定：「犯最重本刑為五年以下有
    期徒刑以下之刑之罪，而受六個月以下有期徒刑或拘役之宣
    告者，得以新臺幣一千元、二千元或三千元折算一日，易科
    罰金。」比較修正前後之易科罰金折算標準，以95年7月1日
    修正公布施行前之規定，較有利於被告，則應依刑法第2條
    第1項前段，適用修正前刑法第41條第1項前段規定，定其折
    算標準。如附表所示支票背面之「王偆吉」署押，均為被告
    所偽造，卷內復無證據資料可資證明上開支票業已滅失，爰
    依刑法第219條規定，不問屬於犯人與否，均由本院宣告沒
    收之。
據上論斷，應依刑事訴訟法第273條之1第1項、第299條第1項前
段，刑法第2條第1項前段、第56條（修正前）、第216條、第210
條、第219條、第41條第1項前段（修正前），罰金罰鍰提高標準
條例第2條（修正前），判決如主文。
本案經檢察官丙○○到庭執行職務
中　　華　　民　　國　　96　　年　　2 　　月　　27　　日
                  刑事第一庭    法  官  徐淑芬
以上正本證明與原本無異。
如不服本判決，應於判決送達後10日內向本院提出上訴狀（須附
繕本）。
「切勿逕送上級法院」
                                書記官　王希文
中　　華　　民　　國　　96　　年　　2 　　月　　27　　日
附錄本案論罪科刑法條全文
中華民國刑法第216條：
行使第210條至第215條之文書者，依偽造、變造文書或登載不實
事項或使登載不實事項之規定處斷。
中華民國刑法第210條：
偽造、變造私文書，足以生損害於公眾或他人者，處5年以下有
期徒刑。
附表：
┌──┬────┬────┬────┬───┬────┐
│編號│支票號碼│發 票 日│票面金額│發票人│偽造背書│
│    │        │（民國）│（新臺幣│      │之署押  │
│    │        │        │）      │      │        │
├──┼────┼────┼────┼───┼────┤
│ 1  │TNA00080│94年1月 │100,000 │王信貴│ 王偆吉 │
│    │11      │31日    │元      │      │        │
├──┼────┼────┼────┼───┼────┤
│ 2  │TNA00080│94年2月 │100,000 │王信貴│ 王偆吉 │
│    │20      │11日    │元      │      │        │
├──┼────┼────┼────┼───┼────┤
│ 3  │TNA00080│94年3月 │100,000 │王信貴│ 王偆吉 │
│    │19      │11日    │元      │      │        │
└──┴────┴────┴────┴───┴────┘
